臺灣高雄地方法院刑事判決
111年度審金訴字第100號
聲  請  人  臺灣高雄地方檢察署檢察官
被      告  李美珠



上列被告因違反洗錢防制法等案件，經檢察官聲請以簡易判決處
刑（109年度偵字第16250號、第18605號、第24303號），本院認
不應依簡易判決處刑（原案號：110年度金簡字第62號），改依
通常程序審理，判決如下：
    主  文
本件公訴不受理。
    理  由
一、本件原聲請簡易判決處刑意旨略以：被告李美珠已預見提供
    金融帳戶予他人使用，可能幫助供犯罪集團作為詐欺取財及
    洗錢之犯罪工具，仍不違其本意基於幫助詐欺取財及洗錢之
    不確定故意，於民國108年11月26日經不詳人之指示，在高
    雄市第一商業銀行某分行，申辦其所有之第一商業銀行000-
    00000000000號帳號（下稱一銀帳戶）之網路銀行（並設立
    約定3個轉帳帳號）後，並在高雄市不詳處所，將其申設之
    上開一銀帳戶之提款卡、密碼及網路銀行使用帳號及密碼，
    寄交予真實姓名、年籍不詳之詐欺集團成員使用。嗣該詐欺
    集團所屬成員取得上開一銀帳戶後，由詐欺集團人員以網路
    通訊軟體聯絡告訴人黃靖育，並佯稱「可投資獲利」等語，
    致告訴人黃靖育陷於錯誤而於109年2月14日21時27分許，匯
    款新臺幣（下同）5千元至上開被告之一銀帳戶內，再由詐
    欺集團成員隨即轉帳領出；另於109年2月20日，由詐欺集團
    機房人員，以網路通訊軟體聯絡告訴人周妙靜，並佯稱「可
    投資獲利」等語，致告訴人周妙靜陷於錯誤而於109年2月20
    日22時29分許，匯款7萬元至上開被告之一銀帳戶內，再由
    詐欺集團成員隨即以金融卡領出，因認被告涉犯刑法第30條
    第1項、第339條第1項幫助詐欺取財罪及刑法第30條第1項、
    洗錢防制法第14條第1項幫助洗錢罪嫌等語。
二、按已經提起公訴或自訴之案件，在同一法院重行起訴者，應
    諭知不受理之判決；又不受理之判決，得不經言詞辯論為之
    ，刑事訴訟法第303條第2款及第307條定有明文。又刑事訴
    訟法第8條所稱之「同一案件」包括事實上及法律上同一案
    件，即指所訴案件之被告及犯罪事實均屬同一者而言，而實
    質上或裁判上一罪，其基本事實或有差異，然在實體法上仍
    屬一罪，且刑罰權僅為單一，是其在法律上之事實關係既屬
    單一，且有不可分性，則檢察官雖僅就其犯罪事實之一部起
    訴，效力仍及於全部，自不失為同一案件，而受理法院即應
    就全部事實予以審判，不能就其他部分另案再行起訴，故同
    一案件之犯罪事實之一部業經檢察官提起公訴，復就其他部
    分犯罪事實在同一法院重行起訴者，自應諭知不受理之判決
    。是想像競合犯之犯罪事實一部提起公訴，依審判不可分原
    則，其效力既及於全部，則其他部分自不得再行提起公訴或
    聲請簡易判決處刑。
三、經查：
（一）臺灣高雄地方檢察署（下稱高雄地檢署）檢察官前以被告
      已預見提供個人金融帳戶之金融卡及提款密碼予他人使用，
      可能掩飾、隱匿他人犯罪所得或使他人遂行詐欺取財犯行
      ，仍不違背其本意，而基於幫助掩飾、隱匿特定犯罪所得
      之本質、來源、去向之犯意及幫助詐欺取財之不確定故意
      ，於不詳時、地，將其所有之合作金庫銀行林園分行帳戶
      （帳號0000000000000號，下稱合庫帳戶）之金融卡及提
      款密碼，交付予真實姓名年籍不詳之人使用；嗣詐欺集團
      成年成員於取得合庫帳戶之金融卡及提款密碼後，即基於
      為自己不法所有及洗錢之犯意聯絡，自109年2月6日起，
      陸續以暱稱「馬丁Martin」、「陳瑜」、「Linda」、「J
      effrey」透過通訊軟體「LINE」與該案告訴人李惠晴聯繫
      ，並佯稱投資快速權證獲利豐厚，可參加專家一對一課程
      云云，致其陷於錯誤，於109年2月21日18時20分許，以網
      路銀行轉帳2萬5,000元、2萬5,000元至被告上開合庫帳戶
      內，因認被告涉犯刑法第30條第1項前段、同法第339條第
      1項之幫助詐欺取財罪及刑法第30條第1項前段、洗錢防制
      法第14條第1項之幫助洗錢罪嫌而提起公訴，於110年5月1
      9日繫屬於本院，由本院以110年度金訴字第193號案件審
      理（下稱前案），並於111年3月30日判處罪刑，且迄今尚
      未確定等情，有該署110年度偵字第3752號起訴書、臺灣
      高等法院被告前案紀錄表、高雄地檢署110年5月18日雄檢
      榮闕110偵3752字第1100030767號函暨其上所蓋本院收文
      戳章、本院110年度金訴字第193號判決書、辦理刑事案件
      電話紀錄查詢表附卷可稽。
（二）本件聲請意旨所載被告交付予詐欺集團使用之金融帳戶係
      一銀帳戶，雖與前案所交付之合庫帳戶不同，然被告於本
      件偵查中供稱其一銀帳戶係在搬家時遺失等語（見偵三卷
      第15頁至第16頁），而其於前案之準備程序中則自陳其合
      庫帳戶之提款卡有與一銀帳戶之提款卡放在一起，可能在
      搬家過程遺失等語（見本院金簡卷第116頁、第120頁），
      是被告已供認上開2帳戶均應係在搬家過程中遺失，又本
      案之告訴人2人遭詐騙集團成員詐騙而匯款之時間分別為1
      09年2月14日21時27分許及109年2月20日22時29分許，前
      案之告訴人匯款時間則為109年2月21日18時20分許，堪認
      2案之告訴人匯款時間緊密接近，遭詐騙手法亦均涉及投
      資詐騙而相類；是縱被告客觀交付本件一銀帳戶及前案合
      庫帳戶之確切時間尚乏事證足以證明，然依被告自陳此2
      帳戶係放置同處並均因搬家而遺失，且本案及前案之詐騙
      手法相似、告訴人分別匯款之時間密接等節，在無其他積
      極證據顯示被告係於不同時間交付該2帳戶之情形下，應
      僅足認被告係1次提供上開2帳戶予詐欺集團使用。
（三）從而，被告既係以1個交付帳戶之幫助行為，交付其一銀
      帳戶及合庫帳戶之資料予他人，縱本件與前案之告訴人不
      同，但本件被告提供一銀帳戶之行為，仍與前案提供合庫
      帳戶所犯屬一行為觸犯數罪名之想像競合犯，而具裁判上
      一罪關係，是本案應與前案為同一案件。然本案復由高雄
      地檢署檢察官以109年度偵字第16250號、第18605號、第2
      4303號聲請簡易判決處刑，並於110年7月2日繫屬於本院
      ，有本案聲請簡易判決處刑書、高雄地檢署雄檢榮康109
      偵16250字第1100041246號函暨其上所蓋本院收文戳章在
      卷可查，顯見本案繫屬於前案之後；又本案既與前案係同
      一案件，業如前述，依審判不可分之原則，當為前案起訴
      之效力所及，而不得再行聲請簡易判決處刑，是本案即有
      就同一案件在同一法院重行聲請簡易判決處刑之違誤，爰
      不經言詞辯論，逕就本案諭知不受理之判決。
據上論斷，應依刑事訴訟法第452條、第303條第2款、第307條，
判決如主文。
中　　華　　民　　國　　111 　年　　4 　　月　　22　　日
                  刑事第六庭    審判長法　官  陳芸珮
　　　　　　　　　　　　　　　　　　　法　官  王雪君
　　　　　　　　　　　　　　　　　　　法　官  莊維澤
以上正本係照原本作成。　　　　　　　　　
如不服本判決應於收受判決後20日內向本院提出上訴書狀，並應
敘述具體理由。其未敘述上訴理由者，應於上訴期間屆滿後20日
內向本院補提理由書(均須按他造當事人之人數附繕本)「切勿逕
送上級法院」。
中　　華　　民　　國　　111 　年　　4 　　月　　22　　日
                                      書記官  涂文豪